【裁判字號】    90,訴,1239
【裁判日期】    900803
【裁判案由】    懲治盜匪條例
【裁判全文】
臺灣臺中地方法院刑事判決                          九十年度訴字第一二三九號
    公  訴  人  臺灣臺中地方法院檢察署檢察官
    被      告  丁○○
    指定辯護人  本院公設辯護人己○○
右列被告因懲治盜匪條例案件，經檢察官提起公訴（九十年度偵字第五六三八號），
本院判決如左：
    主  文
丁○○未經許可，持有子彈，處有期徒刑參月，併科罰金新臺幣參萬元，罰金如易服
勞役，以新臺幣玖佰元（即銀元參佰元）折算壹日；又以搶奪他人之動產為常業，處
有期徒刑壹年拾月。有期徒刑部分，應執行貳年。
    事  實
一、丁○○於民國八十八年間某日，在不詳地點，取得具殺傷力之土造子彈一顆，即
    將之藏置在臺中市西屯區銀聯一巷九號住處而未經許可予以持有。迨至九十年三
    月二十二日十四時十分許，在上址為警查獲，並扣得該土造子彈一顆（鑑驗時已
    經試射）；又因自八十九年六月間起患有精神分裂病，且已達精神耗弱程度，因
    而意圖為自己不法之所有，為下列搶奪犯行，並恃搶奪所得財物為生，而以之為
    業：
(一)、於九十年二月七日凌晨三時二十分許，騎乘未懸掛車牌之車號ＴＦＪ－七六五號
    機車，頭載安全帽，在臺中市○○路與合江街口，見丙○○單獨一人，即趁其未
    及防備之際，徒手自丙○○背後搶奪其皮包一只（內有新臺幣《下同》六萬三千
    元、摩托羅拉廠牌3688X型銀色行動電話二支、金融卡、行照、身分證、存摺、
    印章等物），得手後騎機車迅速離去。丁○○將搶奪之現金花用耗盡，並於同年
    月二十五日，將其中序號000000000000000之行動電話機持至臺中市○○路○段
    一九六號世界通信行，以一千五百元價格販賣予不知情之周海龍，另一支行動電
    話機遺失，其餘物品均丟棄。
(二)、於九十年二月二十七日十九時二十分許，騎乘未懸掛車牌之車號ＴＦＪ－七六五
    號機車，頭載安全帽，在臺中市○區○○路與文昌東一街口，見庚○○單獨一人
    行走在路上，即趁其未及防備之際，徒手自庚○○背後搶奪其皮包一只（內有現
    金約三千元、機票二張、駕照一張、健保卡四張、其女兒之學生證一張等物），
    得手後騎機車迅速離去。丁○○將搶奪之現金花用耗盡，其餘物品均丟棄路旁（
  按遭丟棄之證件等物，經不詳姓名之人拾獲，業經庚○○領回）。
(三)、於九十年三月二日六時許，騎乘未懸掛車牌之車號ＴＦＪ－七六五號機車，頭載
    安全帽，在臺中市○○路與內江街口，見戊○○單獨一人，即趁其未及防備之際
    ，徒手自戊○○背後搶奪其皮包一只（內有現金一萬元、NOKIA廠牌8250型綠色
    行動電話機一支），得手後騎機車迅速離去。丁○○將搶奪之現金花用耗盡，該
    行動電話機則更換為銀色而供己使用（嗣為警於九十年三月二十二日十四時十分
    許，在丁○○前開住處起獲，業經戊○○領回）。
(四)、於九十年三月十日二十一時二十分許，騎乘未懸掛車牌之車號ＴＦＪ－七六五號
    機車，頭載安全帽，在臺中市○○路二二三號前，見甲○○與友人走在一起，即
    趁其未及防備之際，徒手自甲○○背後搶奪其皮包一只（內有現金六百元、駕照
    一張、信用卡四張、學生證一張、國際牌GD90型行動電話機一支），得手後騎機
    車迅速離去。丁○○將搶奪之現金花用耗盡，其餘物品均丟棄。
(五)、於九十年三月十日至同年月十二日間之某日凌晨二時許，騎乘未懸掛車牌之車號
    ＴＦＪ－七六五號機車，頭載安全帽，在臺中市○○路與北平路口，徒手搶奪一
    姓名不詳之人之皮包一只（內有四千元、證件、NOKIA廠牌8250型行動電機一支
    ），得手後騎機車迅速離去。丁○○將搶奪之現金花用耗盡，證件丟棄，該行動
    電話機則於九十年三月十三日，持至臺中市○○區○○路四七二號，以七千五百
    元之價格販售予不知情之余舜揚。
(六)、於九十年三月十二日二十三時許，騎乘未懸掛車牌之車號ＴＦＪ－七六五號機車
    ，頭載安全帽，在臺中市○○路○段二六０巷前，趁黃苑珍未及防備之際，徒手
    自黃苑珍背後搶奪其皮包一只（內有現金一千二百元、身分證二張、駕駛執照二
    張、摩托羅拉廠牌LS2000型行動電話一支），得手後騎機車迅速離去。丁○○將
    搶奪之現金花用耗盡，證件丟棄，該行動電話機則於九十年三月十三日，持至臺
    中市○○區○○路二段二六八之三號阿法通訊科技行，以一千三百元之價格販售
    予不知情之林志展。
二、案經臺中市警察局第四分局移送臺灣臺中地方法院檢察署檢察官偵查起訴。
    理  由
一、訊據被告丁○○對右揭事實均供承不諱，經查：
（一）被告於右揭時地持有子彈一顆之事實，業據其供述在卷，復有該顆子彈扣案足
      資佐證。而該子彈經送內政部警政署刑事警察局鑑驗結果，認係土造子彈（具
      直徑約9.2mm之金屬彈頭），經實際試射，可擊發，認具殺傷力，此有該局九
      十年四月十一日刑鑑字第四七六八五號鑑驗通知書附卷可參。
（二）被告右揭搶奪犯行，業據其供述明確，核與被害人丙○○、庚○○、戊○○、
      甲○○、黃苑珍等人於警員詢問或本院審理時指陳於右開時地遭人搶奪之情節
      相符；復有戊○○領回被搶奪之行動電話機之贓物責付保管書一紙在卷可稽；
      且被告將搶奪之行動電話機分別賣予周海龍、余舜揚、林志展等人，業據其等
      於警員詢問時證述明確。
（三）事實欄一之(一)所示之被害人丙○○，於警員詢問時雖陳述被告持一支「疑似水
      果刀」在伊面前因而行搶伊之皮包等語（見偵查卷第四十九頁），而被告於警
      員詢問時亦供稱持一支「菜刀」指在丙○○面前而行搶，該菜刀是從家中廚房
      拿的，伊將該菜刀丟棄在西屯路、何厝街口旁以水泥孔蓋中間有縫隙之水溝內
      等語（見偵查卷第五十七頁背面）。然查，被告及丙○○對本案行搶所用刀械
      之陳述並不一致；又被告所稱行搶用菜刀，警員事後並未至前開丟棄地點起獲
      ，此業據證人即承辦本案警員乙○○於檢察官偵訊時證述在卷（見偵查卷第一
      六三頁）。被告於本院審理時否認持刀強盜丙○○之財物，本院審酌上開情事
      ，並參以被告所為事實欄一之(二)至(六)所示犯行，均是以徒手方式行搶，故認被
      告所辯未持刀強盜丙○○之財物等語，堪以採信。
（四）被告自九十年二月七日起至同年三月十二日止，搶奪他人財物達六次之多，所
      得贓物價值數千元至上萬元不等，現金及行動電話機變賣所得現款，均已花用
      耗盡，顯係恃搶奪他人財物之所得為生，而以之為業。
（五）綜上所述，本件事證明確，被告犯行堪以認定。
三、核被告所為，係犯槍砲彈藥刀械管制條例第十二條第四項之未經許可持有子彈罪
    ，及刑法第三百二十七條之常業搶奪罪。公訴人認被告所為事實欄一之(一)所示犯
    行，係犯懲治盜匪條例第五條第一項第一款之盜匪罪，尚有未洽，起訴法條應予
    變更。又被告於偵查中曾提出行政院國軍退除役官兵輔導委員會台中榮民總醫院
    所出具被告患有精神分裂性精神病之診斷證明書一紙，本院為此函請台中榮民總
    醫院檢送被告之就診病歷，由此查悉被告確有因患精神分裂病而至該醫院精神科
    急診治療一次及做門診治療八次，此有台中榮民總醫院九十年六月十一日九十中
    榮醫行字第二０九五號函所附之病歷紀錄影本足參。本院因而就被告行為時之精
    神狀態，委請財團法人臺灣省私立臺中仁愛之家附設靜和醫院實施鑑定，該院認
    為患者（指被告）於八十九年六月至台中榮總就診時即處於精神分裂症狀態，臨
    床上患者意識覺醒力無障礙，人格行為退化，現實判斷力薄弱，認知功能僵固下
    降，注意力可，但持續力差，有失眠、食慾差等現象。推測其案發當時，應處於
    精神分裂狀態之中，其行為易受思考矛盾僵固，現實感扭曲，判斷力薄弱諸症狀
    所致，案發時唐員之精神狀態應可達精神耗弱之程度，有該院九十年七月十日中
    仁靜醫字第一七三號函所附之精神鑑定報告書足稽。被告於為本件常業搶奪犯行
    時，既已達精神耗弱程度，爰依刑法第十九條第二項規定減輕其刑。本院審酌被
    告犯罪之動機、手段、致生危害之程度，及坦承犯行等一切情狀，分別量處如主
    文所示之刑，罰金部分，並諭知易服勞役之折算標準；而有期徒刑部分，並定其
    應執行之刑。扣案之土造子彈一顆，於鑑驗時業經試射，已失違禁物之性質，為
    待棄廢品，爰不予宣告沒收，附予敘明。
據上論斷，應依刑事訴訟法第二百九十九條第一項前段、第三百條，槍砲彈藥刀械管
制條例第十二條第四項，刑法第十一條前段、第三百二十七條、第十九條第二項、第
四十二條第二項、第五十一條第五款，罰金罰鍰提高標準條例第二條，判決如主文。
中      華      民      國      九十      年      八      月      三    日
                                        法  官  游  文  科
右正本證明與原本無異。
如不服本判決，應於送達後十日內向本院提出上訴狀（須附繕本），上訴於臺灣高等
法院臺中分院。
                                        書記官
中      華      民      國      九十      年      八      月      七    日
附錄論罪科刑法條
槍砲彈藥刀械管制條例第十二條第四項：
未經許可，持有、寄藏或意圖販賣而陳列子彈者，處五年以下有期徒刑，併科新臺幣
三百萬元以上罰金。
刑法第三百二十七條：
以犯第三百二十五條第一項為常業者，處三年以上、十年以上有期徒刑。


司法院資訊處製作；財團法人民間司法改革基金會備份。
